ACORDAO-COMPLETO-2363022

ACÓRDÃO 1616/2019 ATA 25/2019 - PLENÁRIO

VISTOS, relatados e discutidos estes autos de embargos de declaração opostos pela Caixa Econômica Federal em face do Acórdão 1177/2019-TCU-Plenário.
ACORDAM os Ministros do Tribunal de Contas da União, reunidos em sessão do Plenário, ante as razões expostas pelo relator, em:
9.1. conhecer dos embargos de declaração, com fundamento nos arts. 32, inciso II, e 34 da Lei 8.443/1992, para, no mérito, rejeitá-los;
9.2. dar ciência desta deliberação a embargante.

Embargos de declaração opostos pela Caixa Econômica Federal em face do Acórdão 1.177/2019-TCU-Plenário.

Caixa Econômica Federal.

3. Recorrente: Caixa Econômica Federal.

13.1. Ministros presentes: José Mucio Monteiro (Presidente), Walton Alencar Rodrigues, Benjamin Zymler, Raimundo Carreiro, Ana Arraes e Bruno Dantas.
13.2. Ministro-Substituto convocado: Marcos Bemquerer Costa (Relator).
13.3. Ministros-Substitutos presentes: André Luís de Carvalho e Weder de Oliveira.

MARCOS BEMQUERER

Ministro-Substituto Marcos Bemquerer Costa.

Trata-se de embargos de declaração opostos pela Caixa Econômica Federal contra o Acórdão 1177/2019-TCU-Plenário, decisão por meio da qual o Tribunal conheceu dos pedidos de reexame interpostos pela ora embargante e pela Capgemini Latin America contra o Acórdão 1220/2016-TCU-Plenário, e, no mérito, deu-lhes provimento parcial.
2.             Transcrevo a seguir a íntegra dos termos apresentados em sede de embargos (peça 167) :
CAIXA ECONÔMICA FEDERAL, já devidamente qualificada nos autos acima mencionados, neste ato representada por advogados integrantes de sua Diretoria Jurídica, vem respeitosamente a Vossa Excelência, com fundamento no art. 287 do Regimento Interno do Tribunal de Contas da União, opor EMBARGOS DE DECLARAÇÃO em face do Acórdão 1177/2019-TCU-Plenário, fazendo-o na forma que se segue.
I- DA DECISÃO OBJETO DOS PRESENTES EMBARGOS
A decisão ora embargada teve seu dispositivo fixado nos seguintes termos:
ACORDAM os Ministros do Tribunal de Contas da União, reunidos em sessão de Plenário, ante as razões expostas pelo Relator, em:
9.1. conhecer dos pedidos de reexame, uma vez presentes os requisitos previstos no art. 48 da Lei 8.443/1992, c/c o art. 286 do Regimento Interno do TCU, para, no mérito, dar-lhes provimento parcial para esclarecer que, nos termos do item 9.1 do Acórdão 1220/2016-TCU-Plenário, a Caixa deve apresentar plano de ação contemplando as medidas necessárias ao desfazimento dos atos relativos à aquisição de participação acionária na empresa CPM Braxis S/A, não havendo que se falar em anulação do negócio
por determinação do TCU;
9.2. dar ciência aos recorrentes da presente deliberação.
II - DA PRIMEIRA CONTRADIÇÃO
Com o devido respeito e acatamento, o acórdão em questão deu "provimento parcial" para, o que, como se verificará, não foi objeto dos pedidos de reexame, seja da Caixa, seja da Capgemini. Vejamos o teor do pedido da Capgemini:
a) PRELIMINARMENTE, seja conhecido e, ato contínuo, seja deferido o EFEITO SUSPENSIVO a este pedido de reexame, à luz do art. 278 parágrafb 1° do Regimento Interno desse E. Tribunal: e
b) AINDA PRELLVINARMENTE, seja reconhecida a nulidade do acórdão recorrido, haja vista (i) a flagrante exorbitância dos limites constitucionalmente definidos para o exercício do controle externo por esse Eg. Tribunal, e (ii) por ter adentrado matéria ainda sujeita à apreciação desta C. de Contas no âmbito do TC 008.837/2013-
c) NO MÉRITO, SEJA DEFERIDO este pedido de reexame tendo em vista todos os argumentos aqui aduzidos, tornando sem eleito as determinações do Acórdão 1220/2016-TCU-Plenário e, por consequência, arquivados os respectivos autos.
Do mesmo modo, veja-se o pedido da Caixa:
77. Nesses termos, requer-se que esse eg. Tribunal de Contas, conheça do presente recurso, porque atendidos os seus requisitos de admissibilidade, e lhe dê provimento, declarando a nulidade do acórdão recorrido, eis que evidenciado o cerceamento de defesa, conforme itens 16 e seguintes das presentes razões recursais.
77. Caso não seja esse o entendimento dessa Egrégia Corte, pugna-se pela reforma dos itens 9.1, julgando regular a aquisição da participação acionária, pela CAIXAPAR, na empresa CPM Braxis S.A.
Verifica-se, pois, de modo cristalino, uma desconexão entre os requerimentos formulados pelas partes e o que restou decidido. Tal contradição acaba por configurar verdadeira decisão extra petita, que, nos termos da legislação processual civil, é nula de pleno direito.
Ainda quanto a este tema, outro ponto precisa ser abordado. No voto revisor do Ministro Bruno Dantas (peça 158) , relata-se uma visita e apresentação de petição, por parte dos patronos da Capgemini, culminando com o seguinte trecho:
9.  (...) Conforme explicado e manifestado pelo patrono da causa, tal solução atenderia os interesses das partes e manteria o entendimento já construído naquela deliberação, corroborado com a superveniência da Lei 13.303/2016, sem a necessidade de retorno do processo ao seu início (no caso de prevalecer, no Plenário, o entendimento de que houve violação ao contraditório) .
Deve-se asseverar que a referida petição não teria o condão pretendido, seja porque o patrono da Capgemini não fala - nem poderia - em nome da Caixa, seja porque esta Empresa Pública sequer foi ouvida a esse respeito, sendo surpreendida, no momento do julgamento, com tal fato inusitado. O que se tem, em relação à Caixa, é uma nítida violação dos artigos 5°, 9°, caput e 10 do CPC 2015, aplicáveis subsidiariamente aos feitos em trâmite perante esta Egrégia Corte.
Deve-se consignar, ainda, que a decisão ora embargada acabou por trazer aos autos um fundamento surpresa, o que viola: (i) o dever de consulta determinado pelos aludidos artigos 9°, caput, e 10 do CPC de 2015; (ii) o princípio do contraditório previsto no artigo 5°, LV, da Constituição Federal; bem como (iii) o princípio da cooperação e da boa-fé insculpidos no artigo 5° do CPC de 2015.
Na prática, o julgamento dos pedidos de reexame foi convolado em típico julgamento de embargos de declaração, mas que não foram formalmente opostos.
Não há que se falar, portanto, que a decisão ora embargada "atenderia os interesses das partes".
III - DA SEGUNDA CONTRADIÇÃO
Mais uma vez apresentando respeitosas vênias, pode-se identificar que há, ainda, outra contradição. Neste caso, ela diz respeito intrinsicamente ao mérito recursal. A negativa de provimento, tal como explanada no voto condutor do acórdão ora embargado, parte da premissa de que as partes teriam tido oportunidade de se manifestar sobre o tema do vício do ato administrativo, ponto fulcral do voto condutor do acórdão objeto do pedido de reexame (Acórdão 1220/2016-TCU-Plenário) .
O que se verifica, entretanto, no voto condutor do acórdão ora embargado, mais especificamente no item 27 (peça 159) , é a transcrição de manifestação desta Empresa Pública que supostamente sanaria a nulidade de cerceamento de defesa:
O planejamento da área de operações tecnológica da CAIXA, para cumprir a estratégia definida, prevê a transferência gradual dos serviços para a CPM BRAXIS S/A, ao término da vigência dos contratos em vigor, de forma a se ter todos os serviços de operação e suporte dos ambientes operacionais contratados por meio da parceira estratégica.
A área de Tecnologia da CAIXA entende que a contratação da CPM BRAXIS S/A reduz o risco de gestão devido às prerrogativas de governança que a CAIXA detém sobre a Controlada e possibilita que as equipes técnicas da CAIXA disponham de serviço especializado que auxiliam na operação do Datacenter e CTC com maior estabilidade, face a relação firmada entre a CAIXA e a parceira, diferente de qualquer contratação oriunda de procedimento licitatório, onde não seria possível realizar esse tipo de gestão sobre o eventual vencedor.
Com a devida vênia, o conteúdo de tal transcrição em nada se relaciona com a tese trazida, em completa inovação nos autos, como fundamento no voto condutor do Acórdão 1220/2016-TCU-Plenário. Tal trecho cinge-se a tratar da natureza estratégica da parceria e dos benefícios para a Caixa. Não se trata ali, obviamente, do suposto vício do ato administrativo e, portanto, não se prestou a sanar a nulidade ocasionada pelo cerceamento de defesa.
Isso tudo apenas corrobora o fato de que houve, sem sombra de dúvidas, cerceamento de defesa em relação à ora embargante, resultando em insanável nulidade.
I V - DO REQUERIMENTO FINAL
Em face do exposto, a Caixa Econômica Federal requer sejam os presentes EMBARGOS DE DECLARAÇÃO devidamente conhecidos, inclusive no seu efeito suspensivo, e acolhidos para sanar as contradições demonstradas, com a consequente declaração de nulidade do Acórdão 1220/2016-TCU-Plenário.
Sucessivamente, se assim não entender essa egrégia Corte, requer seja dado provimento ao pedido de reexame antes interposto por esta Empresa Pública.
É o relatório.

Guilherme Lopes Mair (OAB/SP 241.701); Jaques Bernardi (OAB/RS 44.613) e outros.

Não atuou.

EMBARGOS DE DECLARAÇÃO EM DECISÃO QUE DEU PROVIMENTO PARCIAL A PEDIDO DE REEXAME. AUSÊNCIA DE CONTRADIÇÕES ALEGADAS. REJEIÇÃO. CIÊNCIA.

ACOMPANHAMENTO (ACOM)

não atuou.

Por preencherem os requisitos de admissibilidade constantes dos arts. 32, inciso II, e 34 da Lei 8.443/1992, podem ser conhecidos os embargos de declaração opostos pela Caixa Econômica Federal em face do Acórdão 1177/2019-TCU-Plenário. 
Por meio da aludida decisão, o Tribunal conheceu dos pedidos de reexame interpostos pela ora embargante e pela Capgemini Latin America contra o Acórdão 1220/2016-TCU-Plenário, e, no mérito, deu-lhes provimento parcial.
O Acórdão 1220/2016-TCU-Plenário assinou prazo de 90 (noventa) dias para que a Caixa Econômica Federal e a Caixa Participações S/A apresentassem plano de ação contemplando as medidas necessárias ao desfazimento dos atos relativos à aquisição de participação acionária na empresa CPM Braxis S/A, ante o vício relativo ao motivo, haja vista a indicação de fundamentos jurídicos inadequados (desconsiderando que a contratação da empresa investida estaria necessariamente sujeita ao procedimento público vinculante da Lei 8.666/1993 ) , em afronta ao princípio do motivo determinante, ao art. 37, inciso XXI, da CF/1988, aos arts. 24, inciso XXIII, e 25 da Lei 8.666/1993, e aos Acórdão 894/2015-TCU-Plenário. 
O provimento parcial conferido em sede de pedido de reexame deveu-se ao atendimento de pedido formulado pela Capgemini referente à modulação temporal dos efeitos da deliberação a quo. Esclareceu que o termo desfazimento tratado naquela deliberação a quo operava-se sem efeitos retroativos. 
No presente momento, a embargante alega a existência de contradições na decisão recorrida. 
A primeira contradição residiria no fato de que o acórdão em questão teria dado provimento parcial aos pedidos de reexame "em uma cristalina desconexão entre os requerimentos formulados pelas partes e o que teria restado decidido". Segundo a embargante, os requerimentos das partes eram no sentido de que fosse reconhecida a nulidade do acórdão recorrido, e considerando que tal pedido não teria sido concedido, não haveria que se falar em provimento parcial.
Para a embargante, o pleito apresentado pela Capgemini ao revisor do processo, Ministro Bruno Dantas (peça 158) , não representaria os interesses da Caixa. Assinala que "a referida petição não teria o condão pretendido, seja porque o patrono da Capgemini não fala - nem poderia - em nome da Caixa, seja porque esta Empresa Pública sequer foi ouvida a esse respeito, sendo surpreendida, no momento do julgamento, com tal fato inusitado". 
Ainda de acordo com a embargante, teria havido, em relação à Caixa, uma nítida violação dos artigos 5°, 9°, caput e 10 do CPC 2015, aplicáveis subsidiariamente aos feitos em trâmite perante esta egrégia Corte. Acrescenta, ainda, que a decisão ora embargada acabou por trazer aos autos um "fundamento surpresa".
A segunda contradição refere-se, segundo a embargante, "intrinsicamente ao mérito recursal". De acordo com a Caixa, "a negativa de provimento, tal como explanada no voto condutor do acórdão ora embargado, parte da premissa de que as partes teriam tido oportunidade de se manifestar sobre o tema do vício do ato administrativo".
Transcreve trecho do acórdão embargado que, segundo a defesa, teria sido utilizado para sanar a nulidade do alegado cerceamento de defesa. Assinala que a aludida transcrição "em nada se relaciona com a tese trazida, em completa inovação nos autos, como fundamento no voto condutor do Acórdão 1220/2016-TCU-Plenário. Tal trecho cinge-se a tratar da natureza estratégica da parceria e dos benefícios para a Caixa. Não se trata ali, obviamente, do suposto vício do ato administrativo e, portanto, não se prestou a sanar a nulidade ocasionada pelo cerceamento de defesa".
Assim, requer a nulidade do acórdão embargado e, sucessivamente, que seja dado provimento ao pedido de reexame antes interposto pela Caixa.
Diante dos argumentos apresentados, observo que não assiste razão ao pleito da embargante pelas razões que passo a expor.
O provimento parcial conferido pelo acórdão embargado, conforme mencionado anteriormente, referiu-se a atendimento de pleito formulado por uma das partes a quem se dirigia a decisão, no que tange à modulação temporal dos efeitos da decisão, mas que de igual modo aproveita a Caixa, a quem também se dirigia a decisão.
O pleito da Capgemini referia-se à necessidade de esclarecimento acerca de inexatidão de termo utilizado na decisão a quo. 
A dúvida mostrou-se pertinente, uma vez que, conforme esclarecido pelo voto revisor, muito embora o parágrafo 147 do voto da deliberação recorrida mencione que deve ser assinado prazo para que a Caixa anule o processo de aquisição de participação acionária, todo o restante do voto e, principalmente, o item 9.1 do Acórdão 1220/2016-TCU-Plenário, foram construídos a fim de determinar o desfazimento dos atos relativos à referida aquisição, não havendo que se falar em anulação. Ou seja, não havia orientações ou comandos com efeitos retroativos quanto a esse aspecto.
Em outros termos, a decisão ora embargada em nada alterou a disposição referente à determinação de desfazimento do negócio, ou seja, considerou improcedentes os pedidos de anulação da decisão a quo. A própria Caixa, na peça que contempla os embargos em análise, ao tratar da suposta contradição referente ao mérito do 1.220/2016-TCU-Plenário (peça 167, p. 4) , traz, in verbis, afirmação, cujo trecho reproduzo a seguir, no sentido de que "A negativa de provimento, tal como explanada no voto condutor do acórdão ora embargado...". A aludida afirmação deixa assente sua ciência acerca da negativa de provimento quanto ao mérito requerido, não havendo que se falar em desconexão entre pedido e decisão.
É facultado às partes acompanharem o andamento do processo e a possibilidade de se pronunciarem junto ao relator. O atendimento do pleito da Capgemini não representou sucumbência ou trouxe qualquer prejuízo à Caixa. Não procede, desse modo, a alegação de que houve fundamento surpresa ou prejuízo ao contraditório. Em razão de tais fatos, não haveria motivo para ouvir a embargante acerca da modulação consignada no acórdão embargado uma vez que o referido comando não prejudicou a recorrente.
Vale repisar que o provimento parcial teve o único propósito de elucidar inexatidão entre os termos utilizados no item 147 do voto e no item 9.1 do acórdão embargado, medida que poderia ter sido adotada inclusive de ofício, com o intuito de se fazer esse pertinente esclarecimento acerca dos efeitos da decisão proferida no Acórdão 1220/2016-TCU-Plenário.
Observo que a segunda suposta contradição mostra-se, na verdade, uma clara tentativa de rediscussão do mérito, sem a indicação sequer, de modo objetivo, do ponto contraditório, haja vista que inexistiu apenas um trecho do voto que afastou a alegação de cerceamento de defesa quando da decisão a quo. Todo o desenvolvimento do voto (peça 159) , inclusive do voto revisor, incorporado à decisão (peça 158) , mostraram-se no sentido de apontar a inexistência de qualquer cerceamento de defesa e demonstrar o vício de motivação do negócio, conforme trechos a seguir reproduzido.
3. Ao compulsar os termos do referido ofício, verifico que foi solicitado, ali, que as interessadas se manifestassem sobre todos os fatos em análise no processo, sendo encaminhada cópia da instrução da unidade técnica deste Tribunal. Com efeito, essa instrução contemplava questões mais amplas do que o simples efeito do desfazimento da parceria entre Caixa e Capgemini. Aliás, para corroborar que os termos do chamamento foram adequados para garantir a ampla participação das interessadas na defesa de seus interesses, repiso a afirmação feita pelo dirigente da Serur em seu parecer no sentido de que "a questão da participação para fins de contratação direta, a impregnar os motivos do ato de decisão para a participação da CEF na CPB Braxis foi objeto de referência pelos próprios defendentes na fase primeira do presente processo". 
4. As seguintes considerações do Secretário merecem igualmente minha concordância: 
"6. Em sendo assim, não se tem ofensa ao contraditório, porquanto as recorrentes sobre a questão se pronunciaram e as colocaram, em suas justificativas, a vantagem da parceria (contratação direta) como os denominados fatos impeditivos, modificativos ou extintivos, com o fim de justificar não apenas a legalidade, mas também a legitimidade da participação. 
7. O que se vê no recurso, tal como bem aponta da instrução nos seus itens 5.3, 5.4 e 6.5, é a repetição dos argumentos inseridos nas razões de justificativa, no sentido mesmo da contratação direta como móvel para a decisão pela participação na sociedade privada. Por isso mesmo, em nada inovam nos autos, a provar a ausência de ofensa ao devido legal. 
8. E por repisarem o que já está tratado nos autos, as razões recursais foram exaustivamente e competentemente tratadas no Voto condutor do Acórdão recorrido, em especial em seus capítulos II, III e IV, sendo desnecessária instrumentalmente a transcrição nesta manifestação, bastando transcrever os seguintes itens que sintetizam o pensamento (...) " 
5. Considerando que as razões de defesa foram apresentadas, o que garante efetivamente a realização do contraditório, e que não há nulidade sem prejuízo, eu estaria propenso a acompanhar a proposta do Relator, na linha sugerida pelo dirigente da Serur, no sentido de negar provimento ao pleito recursal.
[...]
Ainda no que se refere ao mérito, em si, destaco, [...] que os documentos acostados aos autos (peça 73) demonstram que a contratação direta da CPM Braxis S/A pela Caixa Econômica Federal foi, de fato e efetivamente, o motivo que levou à aquisição de participação acionária pela entidade pública na companhia privada, a exemplo do definido "efeito material adverso" para os fins da seção 4.6 do acordo de acionistas (peça 10, p. 47-48) .
A seção 4.6 do mencionado acordo de acionistas prevê que a CaixaPar e a Capgemini estão autorizadas, respectivamente, à opção de venda (put) e de compra (call) , no caso de ocorrer um desencadeador legal. As circunstâncias desencadeadoras dizem respeito a mudança normativa ou decisão exequível que cause um provável "efeito material adverso", consoante a seguir transcrito:
[...]
"Para os fins desta Seção 4.6, 'Efeito Material Adverso' significa que (i) se a qualquer momento, a partir da data deste, a Caixa Federal ou quaisquer das suas Afiliadas não forem mais capazes de obter, sem estar sujeitas a procedimentos públicos vinculantes, no mínimo o mesmo nível ou volume de serviço da Empresa e/ou suas Afiliadas como os prevalecentes antes da ocorrência do Desencadeador Legal, ou a Caixa Federal ou quaisquer das suas Afiliadas são capazes de fazê-lo, mas sob termos e condições não equivalentes àqueles que prevaleceram antes do Desencadeador Legal (...) ."
Adicionalmente, em resposta à oitiva, a Caixa Econômica Federal ressaltou que "o planejamento da área de operações tecnológica da CAIXA, para cumprir a estratégia definida, prevê a transferência gradual dos serviços para a CPM BRAXIS S/A, ao término da vigência dos contratos em vigor, de forma a se ter todos os serviços de operação e suporte dos ambientes operacionais contratados por meio da parceira estratégica" (peça 58, p. 11) .
Diante disso, resta assente o interesse na realização da contratação direta da empresa adquirida, sem restarem configuradas outras razões para a operação. Nesse sentido, transcrevo o trecho do voto que sintetiza o pensamento que fundamentou a decisão recorrida (Acórdão 1220/2016-TCU-Plenário) nos presentes autos: 
[...]
A imprescindibilidade da motivação à validade do ato administrativo remonta à Lei 4.717/1965, que regula a ação popular. Mais recentemente, o princípio da motivação foi ratificado na Lei 9.784/1999, que estabelece normas básicas sobre o processo administrativo no âmbito da Administração Federal Direta e Indireta.
Desse modo, não se admite que uma empresa estatal decida ad nutum pela contratação direta de uma empresa público-privada stricto sensu (aquela em que o sócio estatal não exerce a preponderância do poder de controle) , como é o caso da CPM Braxis S/A, seja com fulcro no art. 24, inciso XXIII (licitação dispensável) , justamente por não ser controlada pelo Estado, ou no art. 25 da Lei 8.666/1993 (licitação inexigível) , visto que a situação de inexigibilidade não está associada de forma perene à mera participação acionária na empresa, mas sim a fatores que devem ser avaliados em cada contratação isoladamente.
Para além do rito procedimental, a submissão à Lei 8.666/1993 destina-se sobretudo a "garantir a observância do princípio constitucional da isonomia" (art. 3º) . Vale repisar que a presença do Estado não pode propiciar regalias para as empresas público-privadas em detrimento das demais empresas do setor privado: ambas devem conviver e concorrer em condições de igualdade. A participação acionária estatal, por si só, não pode servir para desnivelar as empresas privadas no que tange ao acesso ao mercado público. Em suma, o fomento de operações societárias não pode ocasionar concentração de mercado, ofensa ao princípio da isonomia ou prejuízo à livre concorrência, sendo necessário tecer algumas considerações sobre tais aspectos.
Como visto, a Capgemini é titular de direitos de sócio que lhe asseguram o poder de eleger a maioria dos administradores e a maioria de votos nas deliberações, e utiliza efetivamente os seus poderes para dirigir as atividades sociais da CPM Braxis S/A. Logo, é a controladora.
As prerrogativas de governança que a CaixaPar detém na CPM Braxis S/A asseguram determinados poderes no âmbito da empresa (como a possibilidade de indicação de dois diretores, o voto de qualidade sobre determinadas matérias, o direito de veto a certas deliberações) . Em tese, não possibilita (ou não deveria possibilitar) que as equipes técnicas da Caixa Econômica Federal executem operações em bens e serviços sob responsabilidade da CPM Braxis S/A. Portanto, tal tipo de interferência não distingue (ou não deveria distinguir) a empresa participada de qualquer outra empresa contratada mediante licitação.
A estratégia no sentido de transferir para a CPM Braxis S/A a totalidade dos serviços de operação e suporte dos ambientes operacionais (peça 58, p. 11) , encontra-se em desacordo com a lei de licitações, conferindo privilégios e reservando a prestação de serviços de TI para uma empresa privada da qual a Caixa é sócia (e não controladora) e, consequentemente, afastando do seu mercado uma série de empresas que, em tese, poderiam ser aptas ao fornecimento (peça 8, p. 44) .
A jurisprudência do TCU vem se consolidando nesse sentido, como pode ser observado na conclusão emitida no voto condutor do Acórdão 2472/2017-TCU-Plenário (rel. min. Aroldo Cedraz, sessão de 8/11/2017) , a qual, pela pertinência, merece ser aqui mencionada:
[...] Por essa razão, a jurisprudência desta Corte tem se consolidado no sentido de que a participação de empresa estatal no bloco de controle de empresa privada da qual é acionista minoritária, mediante celebração de acordo com o acionista majoritário, conferindo à estatal parcela de controle compartilhado, não a torna controladora da empresa participada, devendo esta concorrer nas licitações em condições de igualdade com as demais empresas do setor privado, sendo indevida sua contratação direta pela estatal com base no art. 24, inciso XXIII, da Lei 8.666/1993.
[...] 
Assim, feitos esses esclarecimentos, não vislumbro a necessidade de reparos na decisão embargada, motivo pelo qual propugno a rejeição dos embargos. Isso, porque, a linha argumentativa traçada pela embargante mostra a clara intenção de rediscussão da matéria. Contudo, vale dizer que a via dos embargos de declaração é estreita e se presta tão somente a esclarecer obscuridade, eliminar contradição, suprir omissão ou corrigir erro material, pontos que não foram objetivamente demonstrados pela recorrente. 
	Ante o exposto, voto para que seja adotada a minuta de acórdão que ora trago à apreciação deste colegiado.
TCU, Sala das Sessões, em 10 de julho de 2019.
MARCOS BEMQUERER COSTA 
Relator